臺灣高等法院刑事裁定
110年度聲再字第335號
再審聲請人
即受判決人  楊紫妍




選任辯護人  蔡孝謙律師（法律扶助）
上列聲請人因毒品危害防制條例案件，對於本院107年度上訴字
第1463號，中華民國108年2月26日第二審確定判決（臺灣臺北地
方法院106年度訴字第504號，起訴案號：臺灣臺北地方檢察署10
6年度毒偵字第3586號、第3588號、第3798號、106年度偵字第18
633號、第20499號），聲請再審，本院裁定如下：
    主  文
再審之聲請駁回。 
    理  由
一、聲請意旨略稱：原確定判決認定再審聲請人即受判決人楊紫
    妍（下稱聲請人）有罪之關鍵證據之一即證人鄭智鴻在民國
    106年8月10日偵查訊問筆錄及106年12月20日審理期日具結
    後之證詞稱有交付新臺幣（下同）2,000元予聲請人，進而
    認定，聲請人受林志勇委託，專程開車外出送交隨處可購得
    之七星牌香菸予鄭智鴻，並收取與1包香菸價格顯不相當之2
    ,000元對價，本案於109年2月12日經最高法院109年度台上
    字第522號判決駁回聲請人之上訴後，證人陳慧茹於109年4
    月27日書立自白書，稱其於本案原審審理時因「林志勇夫妻
    與友人在法庭外言語威脅，我至感恐懼，因此在法庭上作證
    不敢勇敢說出事實...其實從頭到尾我都在車上...證人鄭智
    鴻說謊，因為楊紫妍並未拿到鄭智鴻任何錢財，楊紫妍也未
    幫助林志勇販賣毒品」等語，依此新證據即楊慧茹之自白書
    足以證明聲請人幫林志勇轉交香菸盒予鄭智鴻時並無收受現
    金2,000元，亦可推知聲請人並不知悉該香菸盒内有毒品。
    由此可見本案憑以認定聲請人有罪之證人鄭智鴻之證詞與事
    實不符，亦即由此新證據單獨觀察，並與原確定判決既存之
    證據為綜合評價判斷，顯足以動搖原確定判決所認定聲請人
    主觀上知悉香菸盒内裝的是毒品，及聲請人有向鄭智鴻收取
    2,000元之事實，同案被告林志勇於警詢、偵查、原審訊問
    時均稱聲請人確實不知同案被告林志勇請其轉交予鄭智鴻之
    香菸盒内裝有毒品，然原確定判決不採認同案被告林志勇於
    偵查中有利於聲請人之證詞，卻採認同案被告林志勇於原審
    審理中之證述，實係同案被告林志勇為了希望原審認被告林
    志勇已自白認罪，對於事實皆已供陳明白，無勾串證人之虞
    ，以獲得原審撤銷羈押或停止羈押之目的，始事後翻異前詞
    ，改為不利聲請人之供述，惟是以同案被告林志勇於警詢及
    偵查之陳述，較接近案發時點，記憶較清晰，供述當時所受
    影響程度較低，較可能據實陳述，憑信性高，較無為力求交
    保而為虛偽承認犯罪事實之情形，且同案被告林志勇既於偵
    查中業已承認犯罪，要無原判決所謂之利害關係存在。因此
    同案被告林志勇事後翻異前詞，而改為不利聲請人之供述，
    顯然不實，且憑信性甚低，原確定判決採為認定聲請人犯罪
    事實之證據已有判決理由與卷内證據資料不符之判決理由矛
    盾；又證人陳慧茹106年12月20日及李宗倫107年1月31日於
    原審之證詞，原確定判決對於此已存在有利聲請人之證據資
    料置而不論，未予斟酌，且聲請人曾具狀聲請傳喚員警陳弘
    偉作證，以證明聲請人曾提供情資協助陳弘偉破獲毒品案件
    ，聲請人亦曾將同案被告林志勇之上游資料提供予陳弘偉，
    則聲請人既係陳弘偉之線民，並曾提供同案被告林志勇之上
    游情資，自不可能有幫助同案被告林志勇販毒之情形；另聲
    請人聲請傳喚警員顧祥褀作證，以證明106年6月間，同案被
    告林志勇與不詳姓名之人共同於金帥HOTEL内施用毒品，聲
    請人當時曾通報警員顧祥祺前往查緝，亦徵聲請人不喜毒品
    ，依照經驗法則，更不可能幫助林志勇販毒，惟原確定判決
    竟以：聲請人是否為警方之線民，暨其是否曾通報警方查緝
    被告林志勇另案犯行，與聲請人有無犯本案犯行，核屬二事
    ，而未予調查斟酌。綜上所述，本件因發現上開新事實、新
    證據，單獨或與先前之證據綜合判斷，足認聲請人應受無罪
    之宣告，是原確定判決認定聲請人有罪部分，實與事實不符
    ，應有再審之事由云云。
二、按再審制度，係為發現確實之事實真相，以實現公平正義，
    而於案件判決確定之後，另設救濟之特別管道，重在糾正原
    確定判決所認定之事實錯誤，但因不能排除某些人可能出於
    惡意或其他目的，利用此方式延宕、纏訟，有害判決之安定
    性，故立有嚴格之條件限制。有罪之判決確定後，因發現新
    事實或新證據，單獨或與先前之證據綜合判斷，足認受有罪
    判決之人應受無罪、免訴、免刑或輕於原確定判決所認罪名
    之判決者，為受判決人之利益，得聲請再審；第1項第6款之
    新事實或新證據，指判決確定前已存在或成立而未及調查斟
    酌，及判決確定後始存在或成立之事實、證據，刑事訴訟法
    第420條第1項第6款、第3項分別定有明文。準此，所謂「新
    事實」或「新證據」，須具有未判斷資料性之「新規性」，
    舉凡法院未經發現而不及調查審酌，不論該事實或證據之成
    立或存在，係在判決確定之前或之後，就其實質之證據價值
    未曾予評價者而言。如受判決人提出之事實或證據，業經法
    院在審判程序中為調查、辯論，無論最終在原確定判決中本
    於自由心證論述其取捨判斷之理由；抑或捨棄不採卻未敘明
    其捨棄理由之情事，均非未及調查斟酌之情形。通過新規性
    之審查後，尚須審查證據之「顯著性」，此重在證據之證明
    力，由法院就該新事實或新證據，不論係單獨或與先前之證
    據綜合判斷，須使再審法院對原確定判決認定之事實產生合
    理懷疑，並認足以動搖原確定判決而為有利受判決人之蓋然
    性存在。而該等事實或證據是否足使再審法院合理相信足以
    動搖原有罪之確定判決，而開啟再審程序，當受客觀存在的
    經驗法則、論理法則所支配，並非聲請人任憑主觀、片面自
    作主張，就已完足。如聲請再審之理由僅係對原確定判決之
    認定事實再行爭辯，或對原確定判決採證認事職權之適法行
    使，任意指摘，或對法院依職權取捨證據持相異評價，縱法
    院審酌上開證據，仍無法動搖原確定判決之結果者，亦不符
    合此條款所定提起再審之要件（最高法院109年度台抗字第2
    63號裁判要旨參照）。又法院就再審聲請人所提出之新事實
    或新證據，是否具有前揭嶄新性要件，自應先予審查。如係
    在原判決審判中已提出之證據，經原法院審酌捨棄不採者，
    即不具備嶄新性之要件，自毋庸再予審查該證據是否具備顯
    著性（最高法院108年度台抗字第358號裁定意旨參照）。
三、經查：
  ㈠原判決以聲請人於警詢、偵查及事實審之供述、證人即毒品
    買受人鄭智鴻於偵查、原審時之證述、證人即同案被告林志
    勇於原審時之證述、106年7月29日16時至17時許林志勇以門
    號0000000000號行動電話與買家鄭智鴻聯繫交易之通訊監察
    譯文等證據資料，認定聲請人有原判決事實欄所載之共同販
    賣第一級毒品海洛因予鄭智鴻犯行，業敘明其證據之斟酌取
    捨及得心證之理由，並就聲請人辯解不採者，亦於理由欄內
    詳細指駁及說明。是原判決就認定犯罪事實及證據取捨之理
    由，均已於判決內詳細論述，經查並無何違背經驗法則及論
    理法則，亦無違法或不當，業經本院依職權調取原判決全卷
    核閱無訛。
　㈡聲請人固以原確定判決未採信同案被告林志勇於警詢、偵查
    、原審訊問時所稱聲請人確實不知同案被告林志勇請其轉交
    予鄭智鴻之香菸盒内裝有毒品海洛因及證人陳慧茹、李宗倫
    於原審之證詞，並提出楊慧茹之自白書以證明聲請人幫林志
    勇轉交香菸盒予鄭智鴻時並未收受現金2,000元，亦不知香
    菸盒内有毒品云云。然查：
　⒈原確定判決以證人鄭智鴻於偵查中證稱：106年7月29日16時
    至17時許林志勇以門號0000000000號行動電話與伊聯繫交易
    之通訊監察譯文，是伊向林志勇買2,000元海洛因，地點是
    萬華西園路與桂林路口，林志勇叫聲請人拿給伊等語（見偵
    字第20499號卷第65至66頁）；嗣於原審審理中證稱：106年
    7月29日16時至17時許，林志勇以門號0000000000號行動電
    話與伊聯繫交易之通訊監察譯文，是伊要向林志勇拿海洛因
    ，電話裡提到的AMY就是幫他送毒來的聲請人，因為AMY之前
    也有送海洛因來過，林志勇不曉得有沒有空，伊在電話裡就
    跟林志勇說叫AMY送過來，當天在西園路與桂林路口完成交
    易，她開黑色的車拿海洛因給伊，伊給她2,000元，海洛因
    都用煙盒裝等語（見原審卷二第17至22、97至100頁），經
    核證人鄭智鴻上開偵查及原審審理中所述情節均屬一致，且
    證人鄭智鴻與聲請人並無利害關係，難認有何設詞構陷聲請
    人之動機，其所述自堪採信。又同案被告林志勇於原審審理
    中以證人身分證稱：106年7月29日16時至17時許，伊以門號
    0000000000號行動電話與鄭智鴻聯繫交易之通訊監察譯文，
    對話提到的AMY是聲請人，伊叫她送海洛因給鄭智鴻，伊拿
    煙盒給她，她知道裡面是海洛因，不用特別說，這是默契，
    伊也跟她說要收2,000元回來給伊，她也知道伊在販賣毒品
    ，伊和楊紫妍夫妻、兒子同住，她看過很多次伊交易毒品，
    伊也跟她說過，伊幫忙付房租和押金給他們夫妻和兒子住，
    多少給她貼補家用，伊在偵查中說聲請人不知道是毒品、沒
    有收到錢，是因為偵查中聲請人答辯說沒有收到錢，伊想說
    如果伊也這樣說就不構成販賣毒品罪，可以少1條罪，其實
    聲請人是知道的，因為1包菸不可能2,000元，伊平常在做什
    麼，聲請人也都了解，當天下午聲請人回家後把錢交給伊等
    語綦詳（見原審卷一第197頁反面至200頁）。經核同案被告
    林志勇上開證詞，亦與證人鄭智鴻前開證述內容相符，且同
    案被告林志勇就其所涉犯行，業於原審審理中坦承不諱，並
    無飾詞推諉予聲請人之必要，所述益足採信。至同案被告林
    志勇雖於偵查中供稱：聲請人不知道菸盒內是毒品云云，然
    其與聲請人共犯本案，既於偵查中仍否認犯行，且與聲請人
    有利害關係，其為迴避自己之法律責任，而為維護聲請人之
    不實供述，尚非無可能；反之，其於原審審理中業已坦承犯
    行，與聲請人間已無利害關係，自無虛偽陳述之必要，應以
    同案被告林志勇於原審審理中之證述較為可採。是原判決認
    定聲請人有販賣第一級毒品予證人鄭智鴻之犯罪事實，已參
    酌前述各項證據資料，非僅憑證人鄭智鴻偵查、原審審理及
    同案被告林志勇於原審時之證述即為不利聲請人之認定，且
    證據取捨應由事實審之法院依自由心證綜合認定之，復以證
    據之取捨及事實之認定，均屬事實審法院判斷之職權，原判
    決之採證認事並未違反證據法則。
　⒉又證人陳慧茹於原審中證稱：聲請人不可能會幫林志勇販毒
    ，她非常反對別人在她家吸毒等語，該等證述僅為證人個人
    推論，而為原審所不採，其自白狀所陳：因林志勇夫妻與友
    人威脅，伊很恐懼因此在法庭上作證說出事實，其實伊都在
    車上，證人鄭智鴻說謊，聲請人並未拿到鄭智鴻任何錢財，
    也未幫助林志勇販賣毒品云云，其於原審證述時並未提及，
    且與證人鄭智鴻所證不符，是該自白書之憑信性已有可疑，
    顯未達足以推翻先前證述證明力之程度。是此部分聲請意旨
    ，或係指涉原確定判決認定事實是否違反證據法則而違背法
    令之範疇，或為對原確定判決認定的事實再行爭辯，均為具
    體指陳有何足以動搖原有罪確定判決之新事實或新證據，而
    顯與刑事訴訟法第420條第1項第6款所規定之要件有違。
　⒊聲請意旨所引據之證據及主張，要屬存於原判決案卷內，且
    經原法院綜合全部事證，本其自由心證予以取捨及判斷，並
    記載於判決理由中，並非原判決所未及調查斟酌，或判決確
    定後始存在或成立之事證，業據本院依職權調得本案卷證核
    閱無訛。聲請意旨此部分所指，顯係就卷內業已存在之資料
    對於法院取捨證據之職權行使加以指摘，就證據為個人意見
    之相反評價或質疑，應屬聲請人對原判決採證認定不服之理
    由，尚無足動搖原判決就犯罪事實之認定，顯與刑事訴訟法
    第420條第1項第6款、第3項所謂發現確實之新事實、新證據
    不符。
　㈢至聲請人雖聲請傳喚證人陳弘偉、顧祥祺，然原確定判決綜
    合卷內其他積極證據，已足證明聲請人有共同販賣第一級毒
    品海洛因予鄭智鴻之行為，業如前述，並於理由中說明「至
    被告楊紫妍固請求傳喚證人陳弘偉、顧祥祺警員，以證明被
    告楊紫妍曾提供情資協助陳弘偉破獲毒品案件及曾提供被告
    林志勇之上游資料予陳弘偉，為陳弘偉之線民，暨被告楊紫
    妍曾通報顧祥祺前往查緝被告林志勇另案施用毒品，是被告
    楊紫妍並無與被告林志勇共同販賣毒品之可能云云。然被告
    楊紫妍是否為警方之線民，暨其是否曾通報警方查緝被告林
    志勇另案犯行，與被告楊紫妍本人有無犯本案犯行，核屬二
    事，是被告楊紫妍聲請傳喚證人陳弘偉、顧祥祺，核與本案
    待證事實並無關連性，本院認並無調查之必要」，已依調查
    證據之結果，審酌全案事證，並本於自由心證就聲請人之犯
    行詳為論敘，則上開調查證據之聲請，恝置原確定判決所為
    明白論斷，仍自設前揭陳詞就已為原確定判決指駁之理由再
    事爭辯，或係以自己推測之詞，對原確定判決採證認事之職
    權行使，持不同之評價任意指摘，是依形式上觀察，該證據
    方法顯然不足以動搖原判決，而改為對聲請人更有利之判決
    ，自無調查必要。
四、綜上，上開證據資料已經原確定判決審酌，不具備新規性之
    要件，無論單獨或與先前之證據綜合判斷，尚不足以對原確
    定判決之事實認定產生合理之懷疑，欠缺再審證據須具備可
    合理懷疑得以動搖原確定判決所認定事實之顯著性。故再審
    聲請人所執上開情詞，均非聲請再審之適法理由，經核與刑
    事訴訟法第420條第1項第6款之要件不符。從而，本件再審
    之聲請，核無理由，應予駁回。
據上論斷，應依刑事訴訟法第434條第1項，裁定如主文。
中　　華　　民　　國　　110 　年　　8 　　月　　31　　日
                  刑事第九庭    審判長法　官  潘翠雪
                                      法　官  俞秀美
                                      法　官  陳俞婷
以上正本證明與原本無異。
如不服本裁定，應於收受送達後十日內向本院提出抗告狀。
                                      書記官  李政庭
中　　華　　民　　國　　110 　年　　8 　　月　　31　　日